【裁判字號】    99,上易,528
【裁判日期】    991020
【裁判案由】    詐欺
【裁判全文】
臺灣高等法院臺南分院刑事判決         99年度上易字第528號
上  訴  人
即  被  告  甲○○
上列上訴人因詐欺案件，不服臺灣嘉義地方法院99年度易字第21
4號中華民國99年7月22日第一審判決（起訴案號：臺灣嘉義地方
法院檢察署99年度偵字第1311號），提起上訴，本院判決如下：
    主  文
上訴駁回。
    事  實
一、甲○○前因偽造文書等案件，經臺灣嘉義地方法院以89年度
    自字第13號判決，判處應執行有期徒刑10月，並經本院、最
    高法院駁回上訴確定；又因詐欺案件，經本院以91年度上易
    字第1026號判處有期徒刑5月確定，上揭數罪經裁定應執行
    有期徒刑1年2月確定，於民國95年1月6日執行完畢。猶不知
    悔改，意圖為自己不法之所有，基於詐欺取財之犯意，於96
    年8月初某日，向乙○○佯稱：我已向他人承租嘉義縣番路
    鄉「茶山」地號之檳榔園，面積有3甲云云，要約乙○○共
    同承租，並帶同乙○○前往現場查看，以此方式施用詐術，
    致乙○○陷於錯誤，於96年8月6日，在其位於嘉義縣番路鄉
    下坑村北勢1號住處，與甲○○簽訂合約書，約定共同承租1
    年，期間自96年9月1日起至97年9月1日止，租金新台幣（下
    同）30萬元，每人出資15萬元，乙○○並當場支付7萬元現
    金予甲○○，餘款則約定於檳榔園採收時支付。嗣於97年9
    月1日採收期屆至，乙○○依約前往採收時，偶遇檳榔園主
    人向其表示並未將檳榔園出租予他人，乙○○至此始知受騙
    。
二、案經乙○○訴由嘉義縣警察局中埔分局報請臺灣嘉義地方法
    院檢察署檢察官偵查起訴。
    理  由
一、訊據被告甲○○矢口否認有上揭犯行，辯稱告訴人曾透過伊
    向友人借噴藥機全套，但後來卻把該噴藥機丟棄了，被告只
    好購買全套新的噴藥機共5萬3千元給伊友人，另被告曾借告
    訴人2萬元，結算起來，告訴人尚欠伊3千元，被告何詐欺之
    有云云。
二、惟查：
(一)、上揭被告未向地主承租檳榔園，卻向乙○○誆稱有向他人承
    租，並邀乙○○共同承租，而向乙○○收取7萬元之現金，
    嗣採收期屆至後，乙○○卻找不到被告，而自行至被告所指
    之檳榔園，經向地主詢問後，始知受騙等情，業據證人乙○
    ○於原審審理中結證明確；核與被告於原審自白：「（你帶
    乙○○到現場看誰的檳榔園？）一個原住民，我沒有向他承
    租」、「（簽合約書的時候，你還沒有向別人承租嗎？）對
    ，當時我們2個人都還沒有承租，我們有去看」、「（收的7
    萬元拿去那裏？）拿去投資竹筍生意」等情相符，並有被告
    與證人簽訂之合約書在約可憑。
(二)、又證人乙○○雖有向被告借用噴藥機，唯該噴藥機原本即有
    故障，乙○○自行再買一套全新噴藥機，才1萬2、3千元，
    且證人乙○○並未將被告所借予之噴藥機丟棄，現尚在證人
    保管中；再乙○○前雖曾向被告借款2萬元，惟已清償完畢
    等情，亦據乙○○於本院結證明確；此外，參酌被告對上揭
    犯行前於警詢、原審自白、認罪；且證人鍾秉義於96年8月6
    日與被告訂約時，即有支付被告7萬元，其並非無資力之人
    ，若乙○○真有欠被告2萬元未還，被告當可於訂約當時向
    乙○○索討，惟被告並未有此舉等情以觀，乙○○所稱伊已
    清償，應屬可採。被告於本院所辯無非卸責之詞，不足採信
    。本件事證明確，被告之犯行堪予認定。
三、核被告所為，係犯刑法第339條第1項之詐欺取財罪。被告有
    如事實欄所載之前科，有臺灣高等法院被告前案紀錄表1份
    在卷可參，其受徒刑之執行完畢後，5年以內故意再犯本件
    有期徒刑以上之罪，為累犯，應依刑法第47條第1項規定加
    重其刑。原審以被告罪證明確，適用刑法第刑法第339條第1
    項、第47條第1項，刑法施行法第1條之1第1項、第2項前段
    ，爰審酌被告前有詐欺之犯罪紀錄，猶不知悔改，高中畢業
    之智識程度，不思正途獲取金錢，行為之手段，詐欺之金額
    ，告訴人所受之損害，及被告犯後坦承犯行，惟尚未與告訴
    人達成和解等一切情狀，量處有期徒刑8月，經核認事用法
    均無不當，量刑亦稱允當；被告上訴意旨，否認犯行指摘原
    判決不當，為無理由；應予駁回。
據上論結，應依刑事訴訟法第368條，判決如主文。
本案經檢察官吳忠賢到庭執行職務。
中    華    民    國    99    年    10    月    20    日
                  刑事第五庭    審判長法  官  楊明章
                                      法  官  黃國永
                                      法  官  趙文淵
以上正本證明與原本無異。
不得上訴。
                                      書記官  呂宬樂
中    華    民    國    99    年    10    月    20    日
中華民國刑法第339條第1項
（普通詐欺罪）
意圖為自己或第三人不法之所有，以詐術使人將本人或第三人之
物交付者，處5年以下有期徒刑、拘役或科或併科1千元以下罰金
。

司法院資訊處製作；財團法人民間司法改革基金會備份。
